【裁判字號】    98,簡上,578
【裁判日期】    980930
【裁判案由】    違反著作權法
【裁判全文】
臺灣桃園地方法院刑事判決             98年度簡上字第578號
上  訴  人  臺灣桃園地方法院檢察署檢察官
被      告  甲○○
                      弄12號
上列上訴人因被告違反著作權法案件，不服本院刑事庭98年5 月
25日98年度審簡字第176 號第一審刑事簡易判決（起訴案號：98
年度偵字第138 號），提起上訴，本院管轄之第二審合議庭判決
如下：
    主  文
原判決撤銷。
甲○○意圖銷售而擅自以重製於光碟之方法侵害他人著作財產權
，處有期徒刑陸月，如易科罰金，以新台幣壹仟元折算壹日。緩
刑貳年。扣案盜版光碟片，沒收之。
    事  實
一、甲○○明知光碟著作物「Complete Guide to the TOEIC
    Test:3rd Edition」及「Longman preparation series for
    the NEW TOEIC Test:Introductory Course」分別為告訴人
    新加坡商聖智學習亞洲私人有限公司、告訴人美商培生教育
    出版股份有限公司享有著作財產權之著作物，非經上開公司
    之同意或授權，不得擅自重製、散布，竟基於意圖銷售而擅
    自重製後散布之犯意，先於民國96年12月之某不詳時間，在
    雅虎奇摩網站以新台幣（下同）300 元至400 元不等之代價
    ，向姓名年籍不詳之人購入上開視聽著作盜版光碟片2 片後
    ，再於某不詳之時間、地點，擅自以重製於光碟之方式，燒
    錄重製前開盜版光碟片，並自97年5 月間起，在臺北縣板橋
    市○○路72巷46弄8 號4 樓之現居所內，以電腦設備連接網
    際網路，並以「hitomi_00000000 」之帳號登入露天拍賣網
    站（http://goods.ruten. com.tw），刊登以每片300 元之
    代價出售上開盜版光碟之資訊，以此方式散布前開侵害著作
    財產權之重製物，嗣於97年8 月28日為警佯裝買家下標購買
    後，於97年11月22日為警循線查獲，迄於查獲時止已賣出22
    次，每次1至2片盜版光碟，並扣得盜版光碟3 片。
二、案經內政部警政署保安警察隊第二總隊第一大隊第一中隊報
    請臺灣桃園地方法院檢察署檢察官偵查起訴。
    理  由
一、證據能力之判斷：
  (一)按被告以外之人於審判外之陳述，雖不符前四條之規定，而
    經當事人於審判程序同意作為證據，法院審酌該言詞陳述或
    書面陳述作成時之情況，認為適當者，亦得為證據，刑事訴
    訟法第159 條之5 第1 項定有明文。
  (二)被告甲○○對於檢察官所提出之證據方法，均未爭執其證據
    能力，並同意作為證據（見本院98年度簡上字第578 號卷第
    29頁），本院審酌其作成時之情況，認為並無不適當之情事
    ，均得作為證據。
二、認定事實所憑之證據及理由：
  (一)上揭犯罪事實，業據被告甲○○於警詢、偵查及本院審理中
    均坦承不諱，核與共同告訴代理人陳明良律師於告訴狀指訴
    情節相符。並有扣案盜版光碟3 片、網頁列印資料、付款明
    細表及證物照片2 張附卷可稽，足認被告之自白與事實相符
    。
  (二)本件事證明確，被告犯行堪以認定，應依法論科。
三、論罪科刑之依據：
    核被告所為，係犯著作權法第91條第3 項、第2 項之意圖銷
    售而擅自以重製於光碟之方法侵害他人之著作財產權罪。被
    告意圖銷售而擅自重製盜版光碟後再將該等光碟加以銷售散
    布，其之散布行為已為意圖銷售而擅自重製之行為所吸收，
    不另論罪，起訴書雖認應與同法第91條之1 第3 項之罪分論
    併罰，惟已經公訴檢察官當庭更正如上，附此敘明。按刑事
    法若干犯罪行為態樣，本質上原具有反覆、延續實行之特徵
    ，立法時既予特別歸類，定為犯罪構成要件之行為要素，則
    行為人基於特別概括之犯意，在密切接近之一定時、地持續
    實行之複次行為，倘依社會通念，於客觀上認為符合一個反
    覆、延續性之行為觀念者，於刑法評價上，即應僅成立一罪
    。學理上所稱「集合犯」之職業性、營業性或收集性等具有
    重複特質之犯罪均屬之，例如經營、從事業務、收集、販賣
    、製造、散布等行為概念者是（最高法院95年度台上字第10
    79號判決意旨參照），準此，被告為牟利，而自97年5 月間
    某日起迄同年11月22日為警查獲時止，在上址居所內多次擅
    自重製光碟，並將非法重製光碟販售予不特定之顧客牟利之
    行為，均係在密切接近之一定時、地，各以相同之方式持續
    進行，未曾間斷，是此重製及散布盜版光碟之犯行，皆具有
    反覆、延續實行之特徵，從而在行為概念上，縱各有多次重
    製、散布之舉措，仍應分別評價認係包括一罪之集合犯，而
    論以著作權法第91條第3 項、第2 項之罪一罪。次按被告分
    別以一重製、散布盜版光碟行為同時侵害上開告訴人之著作
    財產權，均屬一行為觸犯數罪名，應係同種類想像競合犯，
    依刑法第55條規定從一重處斷。原審以被告上述犯行，事證
    明確，予以論罪科刑，固非無見。惟原審漏未審酌依偵查卷
    告證二網頁列印資料、付款明細表及內政部警政署保安警察
    隊第二總隊第一大隊第一中隊刑事案件報告書隨案移送盜版
    光碟3 片等情，可知被告自97年5 月間某日起迄同年11月22
    日為警查獲時止已賣出22次，每次1 至2 片盜版光碟，並扣
    得盜版光碟3 片，認定事實及沒收之諭知已有違誤。檢察官
    以量刑過輕上訴指摘原判決不當，雖無理由，惟原判決既有
    上述可議之處，自應由本院予以撤銷改判。爰審酌被告為圖
    私利，侵害他人享有之智慧財產權，嚴重損害告訴人之著作
    財產權，破壞我國保護智慧財產權之形象，行為實屬不該，
    惟念其係為貼補家用，散布非法重製光碟之數量不大，犯後
    坦承犯行之犯後態度，且業已與告訴人新加坡商聖智學習亞
    洲私人有限公司、告訴人美商培生教育出版股份有限公司和
    解等一切情狀，量處如主文所示之刑，併諭知易科罰金之折
    算標準。又查被告並無前科，此有臺灣高等法院被告前案紀
    錄表1 份附卷足考，且其犯後終能與被害人新加坡商聖智學
    習亞洲私人有限公司、美商培生教育出版股份有限公司達成
    和解，有和解書附卷可稽，公訴檢察官亦不反對宣告被告緩
    刑。是本案無論自一般或特別預防之刑罰考量目的，均認原
    審簡易判決所宣告之刑，以暫不執行為適當，爰併諭知緩刑
    2 年，予被告自新之機會。至扣案盜版光碟3 片，係被告犯
    本罪所用之物及犯罪所得之物，不問屬於犯人與否，應依著
    作權法第98條規定宣告沒收之。
據上論斷，應依刑事訴訟法第455 條之1 第1 項、第3 項、第36
9 條第1 項前段、第364 條、第299 條第1 項前段，著作權法第
91條第3 項、第2 項、第98條，刑法第11條前段、第41條第1 項
前段、第74條第1 項第1 款，判決如主文。
本案經檢察官洪敏超到庭執行職務
中    華    民    國    98    年    9     月    30    日
                  刑事第六庭  審判長法  官  錢建榮
                                            呂美玲
                                            宣玉華
以上正本證明與原本無異。
本判決不得上訴。
                                    書記官  陳育萱
中    華    民    國    98    年    10    月    6     日
附錄本案論罪科刑依據之法條：
著作權法第91條
擅自以重製之方法侵害他人之著作財產權者，處3 年以下有期徒
刑、拘役，或科或併科新臺幣75萬元以下罰金。
意圖銷售或出租而擅自以重製之方法侵害他人之著作財產權者，
處6 月以上5 年以下有期徒刑，得併科新臺幣20萬元以上2 百萬
元以下罰金。
以重製於光碟之方法犯前項之罪者，處6 月以上5 年以下有期徒
刑，得併科新臺幣50萬元以上5 百萬元以下罰金。
著作僅供個人參考或合理使用者，不構成著作權侵害。


司法院資訊處製作；財團法人民間司法改革基金會備份。
